【裁判字號】    97,訴,5597
【裁判日期】    980213
【裁判案由】    偽造文書等
【裁判全文】
臺灣板橋地方法院刑事判決              97年度訴字第5597號
公  訴  人  臺灣板橋地方法院檢察署檢察官
被      告  乙○○
上列被告因偽造文書等案件，經檢察官提起公訴（97年度偵字第
29336 號），被告於準備程序中就被訴事實為有罪之陳述，經本
院合議庭裁定由受命法官獨任進行簡式審判程序，並判決如下：
    主      文
乙○○犯行使變造私文書罪，累犯，處有期徒刑肆月，如易科罰
金，以新臺幣壹仟元折算壹日；又犯行使變造私文書罪，累犯，
處有期徒刑肆月，如易科罰金，以新臺幣壹仟元折算壹日。應執
行有期徒刑陸月，如易科罰金，以新臺幣壹仟元折算壹日。
    事      實
一、乙○○前於民國96年間，因違反毒品危害防制條例案件，經
    本院以96年度簡字第4646號判處有期徒刑6 月確定，於97年
    8 月16日縮刑期滿，翌日因徒刑執行完畢出監。詎仍不知悔
    改，明知如附表所示變造前之統一發票均未中獎，仍於97年
    9 月29日前某日，在其址設臺北縣樹林市○○街123 巷7 號
    2 樓住處，以剪取其他統一發票號碼，換貼至上開統一發票
    之方式，將附表「經變造前之統一發票號碼欄」所示之統一
    發票號碼，變造為如附表「經變造後之統一發票號碼欄」所
    示之號碼，使之符合當期開獎之統一發票6 獎號碼，足以生
    損害於財政部對於統一發票兌獎制度管理之正確性。復意圖
    為自己不法之所有，於97年9 月29日晚間某時，在址設臺北
    縣樹林市○○街33號1 樓統一便利超商，持前開經變造如附
    表編號1 所示之統一發票，佯為中獎發票而向該超商店員行
    使之，致該超商店員陷於錯誤，誤認該統一發票為兌中6 獎
    新臺幣（下同）200 元之統一發票，因而給付等值之商品與
    乙○○，足生損害於統一便利商店對於兌換統一發票中獎金
    額等值商品交易之正確性及財政部對於統一發票兌獎制度管
    理之正確性。另意圖為自己不法之所有，於同年10月11日下
    午2 時10分許，在上開統一便利超商，持前開經變造如附表
    編號2 、3 所示之統一發票，向店員甲○○佯為中獎發票，
    擬兌換價值共394 元之商品而行使之，足生損害於統一便利
    商店對於兌換統一發票中獎金額等值商品交易之正確性及財
    政部對於統一發票兌獎制度管理之正確性。惟因甲○○發覺
    有異，報警處理而未得逞，始循線查悉上情。
二、案經臺北縣政府警察局樹林分局報請臺灣板橋地方法院檢察
    署檢察官偵查起訴。
    理      由
一、本案被告乙○○所犯係死刑、無期徒刑、最輕本刑為3 年以
    上有期徒刑以外之罪，其於準備程序就前揭被訴事實為有罪
    之陳述，經受命法官告知簡式審判程序之旨，並聽取其與公
    訴人之意見後，本院認無不得或不宜改依簡式審判程序進行
    之情事，依刑事訴訟法第273 條之1 第1 項、第284 條之1
    規定，裁定本案由受命法官獨任進行簡式審判程序，合先敘
    明。
二、上揭犯罪事實，業據被告於警詢、偵訊及本院審理時坦承不
    諱，核與證人甲○○於警詢及偵訊中證述之情節相符，並有
    贓物認領保管單、97年7 、8 月統一發票中獎號碼單及相片
    7 張附卷可證，復有如附表所示之統一發票3 張在卷可查。
    足徵被告任意性之自白與事實相符，應堪採信。本案事證已
    臻明確，被告犯行堪以認定，應依法論科。
三、按統一發票係營業稅法第32條第1 項所定營業人銷售貨物或
    勞務，開立予買受人之憑證，性質上屬私文書（最高法院94
    年度臺上字第250 號判決意旨參照）。又按將統一發票之號
    碼予以變更，並未變更該統一發票之私文書性質，亦非創設
    其內容，而統一發票上之號碼僅係表彰營業人開立該憑證之
    部分內容，未中獎之統一發票，仍具憑證功能，故如就統一
    發票之號碼擅自更改，應屬變造行為，而非屬偽造行為（最
    高法院89年度臺上字第5428號判決參照）。是核被告所為，
    係犯刑法第216 條、第210 條之行使變造私文書罪、第339
    條第1 項之詐欺取財罪及第339 條第3 項、第1 項之詐欺取
    財未遂罪。被告於97年10月11日已著手於詐欺犯行之實行，
    惟尚未詐得財物，其犯罪尚屬未遂。另公訴意旨認被告擅自
    更改統一發票號碼，所犯係偽造私文書罪，尚有未洽，惟因
    未涉所犯罪名之條項變更，而無須變更起訴法條，併此敘明
    。被告變造私文書後持以行使，變造之低度行為，為行使之
    高度行為所吸收，不另論罪。又被告所犯2 次持變造之統一
    發票向店員行使，以兌換與中獎金額等值之商品，均係以一
    行為觸犯行使變造私文書及詐欺取財罪、詐欺取財未遂罪，
    均應依刑法第55條規定，各從一重論以行使變造私文書罪處
    斷。被告所犯前開2 次行使變造私文書罪間，犯意各別，行
    為互殊，應予分論併罰。又被告前於96年間，因違反毒品危
    害防制條例案件，經本院以96年度簡字第4646號判處有期徒
    刑6 月確定，嗣於97年8 月16日縮刑期滿，翌日因徒刑執行
    完畢出監等情，有臺灣高等法院被告前案紀錄表1 份在卷可
    稽。其於受有期徒刑之執行完畢，5 年以內故意再犯本案有
    期徒刑以上之2 罪，均為累犯，均應依刑法第47條第1 項之
    規定加重其刑。爰審酌被告因一時貪慾，行使變造之統一發
    票以兌換商品，不僅損害統一發票兌獎之正確性，並對國家
    金融秩序有所危害，所為實屬非當。惟念其犯後坦承犯行，
    態度良好，且所得財物價值尚非至鉅，暨其品行、生活狀況
    、智識程度、犯罪之動機、目的、手段等一切情狀，分別量
    處如主文所示之刑，並諭知易科罰金之折算標準，併定其應
    執行之刑暨諭知易科罰金折算標準。另扣案如附表所示經變
    造之統一發票，雖係本案供被告犯罪所用之物，惟業經被告
    持以行使而交付上開統一便利商店店員，則不論被告是否詐
    得財物，上開變造統一發票之所有權，已非屬被告所有，自
    毋庸依刑法第38條第1 項第2 款之規定，宣告沒收，附此敘
    明。
據上論斷，應依刑事訴訟法第273 條之1 第1 項、第299 條第1
項前段，刑法第216 條、第210 條、第339 條第1 項、第3 項、
第55條、第41條第1 項前段、第47條第1 項、第51條第5 款，刑
法施行法第1 條之1 第1 項、第2 項前段，判決如主文。
本案經檢察官靳開聖到庭執行職務。
中    華    民    國    98    年    2     月    13    日
                  刑事第四庭    法  官  謝梨敏
以上正本證明與原本無異。
                                書記官  翁子婷
中    華    民    國    98    年    2     月    13    日
附錄本判決論罪之法條：
中華民國刑法第216條
行使第210條至第215條之文書者，依偽造、變造文書或登載不實
事項或使登載不實事項之規定處斷。
中華民國刑法第210條
偽造、變造私文書，足以生損害於公眾或他人者，處5 年以下有
期徒刑。
中華民國刑法第339條
意圖為自己或第三人不法之所有，以詐術使人將本人或第三人之
物交付者，處5 年以下有期徒刑、拘役或科或併科1 千元以下罰
金。
以前項方法得財產上不法之利益或使第三人得之者，亦同。
前二項之未遂犯罰之。
附表：
┌──┬────────────┬─────────────┐
│編號│經變造前之統一發票號碼  │經變造後之統一發票號碼    │
├──┼────────────┼─────────────┤
│ 1  │BJ00000000              │BJ00000000                │
├──┼────────────┼─────────────┤
│ 2  │BJ00000000              │BJ00000000                │
├──┼────────────┼─────────────┤
│ 3  │BF00000000              │BF00000000                │
└──┴────────────┴─────────────┘


司法院資訊處製作；財團法人民間司法改革基金會備份。
